臺灣苗栗地方法院民事判決
110年度重訴字第69號
原      告  財政部國有財產署中區分署

法定代理人  趙子賢  
訴訟代理人  程光儀律師
            張義群律師
被      告  陳任賢  


上列當事人間請求返還土地事件，本院於民國111年8月9日言詞
辯論終結，判決如下：
    主  文
一、被告應將坐落苗栗縣通霄鎮通灣段744-1、744-41、744-47
    、744-48及744-68地號土地上如附圖所示編號A、面積279.3
    8平方公尺、編號B、面積142.25平方公尺之建物，及電表C
    、電表D拆除騰空，並將編號D1面積375.08平方公尺、編號D
    2面積1,604.85平方公尺、編號D3面積3,146.71平方公尺、
    編號E1面積3,310.02平方公尺、編號E2面積3,000.48平方公
    尺、編號F1面積2,788.82平方公尺及編號F2面積2,933.83平
    方公尺等魚塭之池水抽除後，將上開土地返還原告。
二、被告應給付原告新臺幣（下同）34,100元，及自民國110年1
    0月16日起至清償日止，按年息百分之5計算之利息，並自11
    0年8月1日起至返還前項所示土地日止，按月給付原告550元
    。
三、訴訟費用由被告負擔。
四、本判決第1項，如原告以180萬元為被告供擔保後，得假執行
    。
五、本判決第2項得假執行。　　
    事  實
一、原告起訴主張：
（一）坐落苗栗縣通霄鎮通灣段744-1、744-41、744-47、744-4
      8及744-68地號土地為國有土地（下稱系爭土地），原告
      為管理機關。被告在系爭土地上設置魚塭養殖產物，及養
      殖設備、水泥地曬場、設置電號為00-0000-00（下稱電錶
      C）及00-0000-00（下稱電錶D）之電錶，並建造磚造平房
      、棚房等（下合稱系爭地上物）。然兩造間並無租賃契約
      或其他合法使用系爭土地之關係存在，被告自屬無權占用
      系爭土地。為此，依民法第767條第1項前段、中段之規定
      ，請求被告將附圖所示編號A、B面積共計421.63平方公尺
      【計算式：編號A面積279.38平方公尺＋編號B面積142.25
      平方公尺＝421.63平方公尺】之建物、電錶C、D拆除，編
      號D1、D2、D3、E1、E2、F1、F2等魚塭之池水抽除後，將
      上開土地返還原告。
（二）被告無權占用系爭土地，致原告受有無法管理使用系爭土
      地之損害，原告自得依民法第179條之規定請求被告返還
      相當於租金之利益。又依照國有非公用不動產使用補償金
      計收基準表第二項養殖部分，及國有非公用不動產被占用
      處理要點第7條之規定，魚塭占用部分之計算方式為：正
      產物單價×單位面積收穫量×占用面積×年息率÷12(小數點
      以下無條件捨去)×占用月數；建物占用部分之計算方式為
      ：申報地價×占用面積×年息率÷12(小數點以下無條件捨去
      )×占用月數。計算如下：
　　⒈魚塭部分：
　　　被告占用系爭土地供做魚塭使用，正產物為鮮魚，而鮮魚
      單價依苗栗縣政府公告（卷第179頁）為每公斤新臺幣（
      下同）26元、單位面積收獲量因系爭土地並無等則，是以
      中間等則計算，而養魚池計19等則，中間等則為10，則每
      公頃生產量為309公斤、占用面積為17,159.79平方公尺、
      年息率為百分之25，每月相當於租金之利益為287元【計
      算式：26元×0.0309公斤×占用17,159.79平方公尺×年息率
      百分之25÷12=287元，小數點以下無條件捨去，下同】，
      自民國105年6月1日起至110年7月31日止計62個月，則原
      告得請求之金額為17,794元【計算式：287×62=17,794】
      。
　  ⒉建物占用部分：
　　　系爭土地105年至110年之申報地價均為150元，而被告占
      用系爭土地面積為421.63平方公尺、年息率為百分之5，
      每月相當於租金之利益為263元【計算式：150元×421.63
      平方公尺×年息率百分之5÷12=263元】，自105年6月1日起
      至110年7月31日止計62個月，則原告得請求之金額為16,3
      06元【計算式：263×62=16,306】。
    ⒊綜上，被告無權占用系爭土地，自105年6月1日起至110年7
      月31日止計62個月，原告得請求之金額總計為34,100元【
      計算式：17,794+16,306＝34,100】。又被告迄今仍繼續占
      用系爭土地，應自110年8月1日起至交還系爭土地日止，
      按月給付原告550元【計算式：287+263＝550】。
（三）並聲明：⑴如主文第1、2項所示。⑵訴訟費用由被告負擔。
      ⑶願供擔保請准宣告假執行。
二、被告抗辯：系爭地上物均為伊所有，魚塭係養殖烏魚，約明
    年底可收成，希望待收成魚獲後再返還土地，願意承租系爭
    土地。願意給付原告請求之不當得利（卷第207頁）。並聲
    明：⑴駁回原告之訴。⑵訴訟費用由原告負擔。
    理  由
一、按訴狀送達後，原告不得將原訴變更或追加他訴，但擴張或
    減縮應受判決事項之聲明者，不在此限；不變更訴訟標的，
    而補充或更正事實上或法律上之陳述者，非為訴之變更或追
    加；民事訴訟法第255條第1項第3款、第256條分別定有明文
    。原告原訴之聲明第1、2項為：⑴被告陳任賢應將應將坐落
    於苗栗縣○○鎮○○段○○○○○○○○00000地號土地紅色①、②、⑤部分
    、744-41地號土地紅色①部分、744-47地號土地紅色④部分、
    744-48地號土地紅色①部分及744-68地號土地紅色①部分之磚
    造平房、棚房拆除、水泥曬地場、養殖魚塭設施內之池水、
    養殖產物暨水車等設備騰空、移除後，分別將25,996.27平
    方公尺、1,044.84平方公尺，共計51,033.52平方公尺（實
    際面積以實測為主）之土地返還予原告。⑵被告應給付原告6
    5,423元，及自起訴狀送達翌日起至清償日止，按年息百分
    之5計算之利息，並自110年8月1日起至返還前項聲明所示土
    地之日止，按月給付原告1039元。嗣於111年4月25日具狀變
    更上開聲明如主文第1、2項所示（卷第167頁）；核屬補充
    更正法律上或事實上之陳述，及減縮應受判決事項之聲明，
    應予准許。
二、原告主張系爭土地為國有土地，其為管理機關，被告在系爭
    土地上設置系爭地上物等情，業據其提出土地登記第一類謄
    本、現場照片等在卷（卷第47至55、127至130頁）。並經本
    院會同兩造及通霄地政人員到場會勘屬實，有勘驗筆錄、現
    場照片、複丈成果圖等在卷可憑（卷第147至161頁）。且為
    被告所不爭執，堪信上開主張為真實。
三、按所有人對於無權占有或侵奪其所有物者，得請求返還之。
    對於妨害其所有權者，得請求除去之；民法第767條第1項前
    段、中段定有明文。被告既不爭執系爭土地為國有，原告為
    管理機關，並已自認占用系爭土地設置如附圖編號A至F2所
    示之系爭地上物，則其自應就有何占有權源負舉證責任，然
    其迄未能舉證以實其說，則原告主張被告無權占有系爭土地
    ，即屬可採。故原告請求拆除系爭地上物、抽除魚塭池水，
    並騰空返還系爭土地，為有理由，應予准許。
四、次按當事人於言詞辯論時為訴訟標的之捨棄或認諾者，應本
    於其捨棄或認諾為該當事人敗訴之判決；民事訴訟法第384
    條亦有明定。被告已於本院111年8月9日言詞辯論時就原告
    訴之聲明第2項之請求為訴訟標的之認諾（卷第207頁），是
    此部分自應為其敗訴之判決。從而，原告依不當得利之法律
    關係，請求被告給付自105年6月1日起至110年7月31日止之
    不當得利34,100元，及自起訴狀繕本送達翌日即110年10月1
    6日（卷第71頁）起至清償日止，按年息百分之5計算之利息
    ，並自110年8月1日起至返還系爭土地日止，按月給付原告5
    50元，亦應准許。
五、綜上所述，原告依物上請求權及不當得利之法律關係，請求
    被告將系爭土地上如附圖所示編號A、B之建物及電表C、D拆
    除騰空，將編號D1、D2、D3、E1、E2、F1及F2等魚塭之池水
    抽除後，將上開土地返還予原告，暨給付如主文第2項所示
    之不當得利及利息，為有理由，應予准許。
六、原告陳明願供擔保請准宣告假執行，聲明第1項核無不合，
    爰酌定相當擔保金額准許之。至聲明第2項，依民事訴訟法
    第389條第1項第2款，本院應依職權宣告假執行。
七、訴訟費用負擔之依據：民事訴訟法第78條。
中　　華　　民　　國　　111 　年　　8 　　月　　31　　日
                  民事第一庭  法　官  黃怡玲
以上正本係照原本作成。
如對本判決上訴，須於判決送達後20日內向本院提出上訴狀（須
附繕本）。如委任律師提起上訴者，應一併繳納上訴審裁判費。
中　　華　　民　　國　　111 　年　　8 　　月　　31　　日
　　　　　　　　　            書記官  陳映綺